【裁判字號】    92,上易,637
【裁判日期】    921224
【裁判案由】    塗銷抵押權
【裁判全文】
臺灣高等法院民事判決                            九十二年度上易字第六三七號
      上  訴  人  乙○○
      被  上訴人  甲○○
右當事人間請求塗銷抵押權事件，上訴人對於中華民國九十二年五月二十二日臺灣臺
北地方法院九十二年度續字第二號第一審判決提起上訴，本院於九十二年十二月十日
辯論終結，判決如左：
    主    文
上訴駁回。
第二審訴訟費用由上訴人負擔。
    事    實
甲、上訴人方面：
一、聲明：(一)原判決廢棄。(二)臺灣臺北地方法院九十二年度訴字第六０九號塗銷抵押
    權登記事件（以下稱系爭事件）應發回原法院繼續審判。
二、陳述：除引用原判決記載外，補稱略以：
    (一)上訴人欲於原審法院言詞辯論時發言，說不到二句即被法官阻止，屢次袒護被
      上訴人規避借款不還分文。二十多年來上訴人曾數十次前往被上訴人處索款，
      均置之不理，被上訴人並經常打電話要求土地不可委託拍賣，願加倍償還本息
      。
    (二)上訴人僅要本金六十五萬元，月息一分半同意法院裁定若干元，以利結案。
乙、被上訴人方面：
一、聲明：駁回上訴。
二、陳述：除引用原判決記載外，補稱略以：
    系爭事件業經兩造於原審法院成立訴訟上和解，當庭除由兩造簽名確認外，並經
    上訴人之子於筆錄簽名以示慎重，有筆錄可資為證，且其過程有錄音為憑，復經
    上訴人之子於原審證述無訛，並無得撤銷或無效之情事。上訴人提起本件上訴並
    未就前開和解有何無效或得撤銷之情事提出主張及舉證，上訴顯無理由。
丙、本院依職權調取臺灣臺北地方法院九十二年度訴字第六０九號塗銷抵押權事件卷
    宗。
    理    由
一、上訴人於原審主張：兩造前因塗銷抵押權登記事件，經原審法院以九十二年度訴
    字第六０九號塗銷抵押權登記事件受理在案，但於民國九十二年三月七日和解當
    天，在法庭外上訴人係遭被上訴人逼迫，且年紀大聽不清楚對方說話；而當時被
    上訴人並不願和解，和解對上訴人無益，拿不到一毛錢，將來也沒有好處。爰依
    民事訴訟法第三百八十條規定第二項規定，應撤銷當天所為訴訟上和解。且被上
    訴人事前有承認本件抵押權存在，應已發生中斷時效效力。為此求為就系爭事件
    繼續審判之判決。
二、被上訴人則以：和解當天沒有脅迫情形，是與上訴人兒子黃澄國談的。上訴人重
    聽，伊不可能脅迫他，後來進入法庭上訴人自己也同意和解。當庭除由兩造簽名
    確認外，並經上訴人之子於筆錄簽名以示慎重，有筆錄可資為證，且其過程有錄
    音為憑，復經上訴人之子於原審證述無訛，並無得撤銷或無效之情事。上訴人提
    起本件上訴並未就前開和解有何無效或得撤銷之情事提出主張及舉證，上訴顯無
    理由等語，資為抗辯。
三、按和解有無效或得撤銷之原因者，當事人得請求繼續審判，民事訴訟法第三百八
    十條第二項定有明文。故請求對和解繼續審判者，應以所成立之和解有無效或得
    撤銷之原因始得為之。而訴訟上和解成立者，與確定判決有同一效力，是請求繼
    續審判，係以使訴訟上之和解失其效力為目的。因之當事人請求繼續審判除係不
    合法不能補正或不為補正，應以裁定駁回外，訴訟上之和解有無無效或得撤銷之
    原因，須作實體之審判，倘認並無無效或得撤銷之原因者，法院即應以判決駁回
    其請求（八十四年度台上字第一五六八號判決參照）。
四、查兩造就系爭事件，於九十二年三月七日在原審法院成立訴訟上和解，業據本院
    調閱該案全卷查核屬實。上訴人雖主張：本件和解係受到脅迫，有得撤銷原因，
    為此請求繼續審判。但查系爭和解，原審法院依上訴人請求訊問證人即上訴人之
    子黃澄國到庭證稱：「（問：當天和解之情形有無異常？）我是與原告及原告訴
    訟代理人談的，會談到和解，是因為原告說不和解，我們也沒有好處，因為時效
    對他們有利，所以後來我也跟我父親說明，我父親後來也同意以六萬元和解。（
    問：原告有無說被告不和解，不好過？）我沒有印象。」（原審卷第五十頁）。
    是依證人黃澄國所述，當時並無脅迫情事，是以上訴人主張即與右述法律規定不
    符。本件和解既無得撤銷之事由，揆諸上開說明，尚不得據以請求繼續審判。
五、綜上所述，上訴人以系爭和解有得撤銷之原因，尚無可採，而其請求繼續審判，
    即屬無據，不應准許。原審為上訴人敗訴之判決，並無不合。上訴意旨指摘原判
    決不當，求予廢棄改判，為無理由，應予駁回。
六、據上論結，本件上訴為無理由，依民事訴訟法第四百四十九條第一項、第七十八
    條，判決如主文。
中      華      民      國    九十二    年     十二     月    二十四    日
                                  民事第九庭
                                      審判長法  官  吳  謙  仁
                                            法  官  蘇  瑞  華
                                            法  官  魏  大  喨
正本係照原本作成。
不得上訴。
中      華      民      國    九十二    年     十二     月    二十五    日
                                            書記官  黃  美  玉


司法院資訊處製作；財團法人民間司法改革基金會備份。
